臺灣基隆地方法院基隆簡易庭民事判決
111年度基簡字第207號
原      告  俞明財  

            高  員  

被      告  王姿淳  

上列當事人間請求損害賠償事件，本院於民國111年4月28日言詞
辯論終結，判決如下：
    主  文
被告應給付原告俞明財新臺幣壹萬壹仟柒佰參拾元。
被告應給付原告高員新臺幣參仟參佰零參元。
原告其餘之訴駁回。
本判決第一項得假執行。但被告如以新臺幣壹萬壹仟柒佰參拾為
原告俞明財預供擔保後，得免為假執行。
本判決第二項得假執行。但被告如以新臺幣參仟參佰零參元為原
告高員預供擔保後，得免為假執行。
    事實及理由
一、原告起訴主張：
(一)原告俞明財於民國110年1月16日14時48分許騎乘車號000-00
    0號普通重型機車(下稱系爭機車)搭載原告高員，沿基隆市
    信義區深澳坑路往深溪路方向行駛，行經深澳坑路與福民街
    無號誌岔路口時，駕駛車號000-0000號自用小客車(下稱被
    告車輛)，沿深澳坑路往孝東路方向行駛於原告後方之被告
    竟疏未注意與前車保持安全間隔，復未經前行車允讓，即貿
    然自系爭機車右側超車，致其車輛左後車身與系爭機車右側
    把手擦撞，原告2人因而人車倒地，原告俞明財並受有右小
    腿、右踝擦傷、右肘及右足挫傷等傷害，原告高員則受有右
    肘及右膝擦傷等傷害(下稱系爭事故)。而被告上開過失傷害
    行為，業經臺灣基隆地方檢察署(下稱基隆地檢署)檢察官以
    110年度偵字第2162號對被告提起公訴，被告自應對原告等
    所受損害負侵權行為損害賠償責任。又原告等因被告上開過
    失傷害行為，分別受有如下損害：
  1.原告俞明財部分：
 (1)醫療費用部分：原告俞明財因系爭事故受有前揭傷害，分別
    於附表一所示就診日期至附表一所示醫療院所急診及回診，
    分別支出附表一所示醫療費用共新臺幣(下同)4,100元。
 (2)就診交通費用部分：原告俞明財因受有前揭傷害致行動不便
    ，須於附表一所示日期自住家搭乘計程車往返醫療院所就診
    ，單趟計程車資為150元，請求交通費用部分損害共5,000元
    。
 (3)精神慰撫金部分：原告俞明財因系爭事故受有前揭傷害，受
    有相當之精神上痛苦，請求被告賠償精神慰撫金66,000元。
  2.原告高員部分：
 (1)醫療費用部分：原告高員因系爭事故受有前揭傷害，分別於
    附表二所示就診日期至附表二所示醫療院所急診及回診，分
    別支出附表二所示醫療費用共1,010元。
 (2)精神慰撫金部分：原告高員因系爭事故受有前揭傷害，受有
    相當之精神上痛苦，請求被告賠償精神慰撫金20,000元。
(二)從而，原告俞明財、高員因被告上開過失傷害行為分別合計
    受有75,250元、21,010元之損害，爰依侵權行為損害賠償之
    法律關係提起本件訴訟，請求被告賠償原告所受上開損害。
    並聲明：
  1.被告應給付原告俞明財75,250元。
  2.被告應給付原告高員21,010元。
二、被告則聲明請求駁回原告之訴，並陳明如受不利益判決，願
    供擔保請准免為假執行之宣告，其答辯略以：被告就原告等
    請求之醫療費用部分並無意見；另就原告俞明財請求之交通
    費用部分，被告雖不爭執單趟計程車資以150元為計算標準
    ，惟仍應按原告俞明財實際就醫日期核實計算原告俞明財得
    請求之交通費用。又原告俞明財就系爭事故之發生為肇事主
    因，故應由原告負擔70%之過失責任比例，其餘30%之過失責
    任比例則由被告負擔等語。
三、經查，原告俞明財於前揭時、地騎乘系爭機車搭載原告高員
    ，沿深澳坑路往深溪路方向行駛，行經深澳坑路與福民街無
    號誌岔路口時，駕駛車號000-0000號自用小客車沿基隆市信
    義區深澳坑路往孝東路方向行駛於原告後方之被告，竟疏未
    注意與前車保持安全間隔，復未經前行車允讓，即貿然自系
    爭機車右側超車，致其車輛左後車身與系爭機車右側把手擦
    撞，原告2人因而人車倒地，原告俞明財並受有右小腿、右
    踝擦傷、右肘及右足挫傷等傷害，原告高員則受有右肘及右
    膝擦傷等傷害。而被告上開過失傷害行為，業經本院刑事庭
    以110年度交易字第113號判決被告犯過失傷害罪，處拘役25
    日，如易科罰金，以1,000元折算1日在案(下稱系爭刑事案
    件)等事實，有原告等提出之衛生福利部基隆醫院診斷證明
    書等件影本附卷可稽，並經本院依職權調取上開刑事偵審案
    卷核閱無訛，且為兩造所不爭執，應堪信為真實。
四、按因故意或過失，不法侵害他人之權利者，負損害賠償責任
    ；汽車、機車或其他非因軌道行駛之動力車輛，在使用中加
    損害於他人者，駕駛人應賠償因此所生之損害，民法第184
    條第1項前段、第191條之2前段分別定有明文。次按汽車行
    駛時，駕駛人應注意車前狀況及兩車併行之間隔，並隨時採
    取必要之安全措施；汽車超車時，行經設有交岔路口標誌之
    路段，不得超車；超越時應顯示左方向燈並於前車左側保持
    半公尺以上之間隔超過，行至安全距離後，再顯示右方向燈
    駛入原行路線，道路交通安全規則第94條第3項、第101條第
    1項第1款、第5款亦分別定有明文。查本件被告駕駛上開車
    輛，本應注意前揭規定，而系爭事故發生時，天候雨、日間
    自然光線、柏油路面濕潤、路面無缺陷、無障礙物、視距良
    好、無號誌，有系爭刑事案件偵查卷附道路交通事故調查報
    告表㈠可稽，足見被告於系爭事故發生時亦無不能注意之情
    事，詎被告駕駛上揭車輛行經深澳坑路與福民街無號誌交岔
    路口時，竟未遵守上開規定，即貿然自原告俞明財所駕駛之
    系爭機車右側超車，且未與系爭機車保持適當之安全距離，
    致原告俞明財所騎乘之系爭機車右側把手與被告駕駛車輛左
    後車身擦撞，肇生系爭事故，又交通部公路總局臺北區監理
    所基宜區車輛行車事故鑑定會依據原告俞明財與被告之警詢
    陳述、系爭刑事案件偵查卷〈下稱偵查卷〉附相關跡證資料及
    行車事故圖暨現場照片綜合判斷後亦認定被告就系爭事故為
    肇事次因，有該會110年8月4日基宜區第0000000號案鑑定意
    見書(下稱系爭鑑定意見書)附卷可憑(見偵查卷附第151至15
    3頁)，被告亦未否認其就系爭事故之發生為有過失，僅辯稱
    原告俞明財就系爭事故與有過失等語(見本院111年4月28日
    言詞辯論筆錄)，堪認被告就系爭事故之發生確有過失，而
    被告復未舉證證明其對於防止損害之發生，已盡相當之注意
    ，且被告之過失行為與原告所受傷害及系爭機車所受損害間
    有相當因果關係，其自應對原告等所受損害負侵權行損害賠
    償責任。
五、第按不法侵害他人之身體或健康者，對於被害人因此喪失或
    減少勞動能力，或增加生活上之需要時，應負損害賠償責任
    ；損害賠償，除法律另有規定或契約另有訂定外，應以填補
    債權人所受損害及所失利益為限。依通常情形，或依已定之
    計劃、設備或其他特別情事，可得預期之利益，視為所失利
    益；不法毀損他人之物者，被害人得請求賠償其物因毀損所
    減少之價額；不法侵害他人之身體、健康、名譽、自由、信
    用、隱私、貞操，或不法侵害其他人格法益而情節重大者，
    被害人雖非財產上之損害，亦得請求賠償相當之金額，民法
    第193條第1項、第216條、第196條、第195條第1項分別定有
    明文。茲就原告等請求之項目及金額應否准許，分述如下：
(一)原告俞明財部分：
  1.醫療費用部分：原告俞明財主張其因系爭事故受有前揭傷害
    ，分別於附表一所示就診日期至附表一所示醫療院所急診及
    回診，分別支出附表一所示醫療費用共4,100元等節，業據
    其於系爭刑事案件偵查中提出附表編號1至4、7至23所示期
    日之醫療院所單據影本為證，且為被告所不爭執，應堪認定
    ，是原告請求此部分醫療費用共4,100元，洵屬有據，應予
    准許。
  2.就診交通費用部分：原告俞明財主張其因受有前揭傷害致行
    動不便，須於附表一所示日期自住家搭乘計程車往返醫療院
    所就診等節，固未據提出計程車收據以證明其有搭乘計程車
    之事實，惟原告俞明財既已證明其係因被告上開傷害行為而
    有於附表一所示就診日期至附表一所示醫療院所急診及回診
    之事實，本院審酌原告俞明財因系爭事故所受前開傷勢集中
    在右側大腿、踝足等部位，被告復未否認原告俞明財於附表
    一所示就診日期至附表一所示醫療院所急診及回診之必要性
    ，尚難苛求原告俞明財應自行駕車或搭乘大眾運輸工具就醫
    ，應認原告俞明財確有搭乘計程車至附表一所示醫療院所急
    診及回診之需求。再原告自其住家至附表一所示醫療院所之
    單趟計程車資為150元乙節，為被告所不爭執(見前揭言詞辯
    論筆錄)，依此計算，原告俞明財就其於附表一所示就診日
    期至附表一所示醫療院所急診及回診所得請求被告賠償之交
    通費用部分損失應為6,600元【計算式：150元×22次×2趟＝6,
    600元】，則原告就其因系爭事故所受交通費用部分損失請
    求被告賠償5,000元，既未逾上開其得請求之金額，自應准
    許。
  3.精神慰撫金部分：按不法侵害他人之人格權，被害人受有非
    財產上損害，請求加害人賠償相當金額之慰撫金時，法院對
    於慰撫金之量定，應斟酌實際加害情形、對名譽所造成之影
    響、被害人所受精神上痛苦之程度、雙方之身分、地位、經
    濟狀況及其他之各種情形，以核定相當之數額(最高法院47
    年度台上字第1221號、51年度台上字第223號判例要旨參照)
    。查原告俞明財因被告之過失侵權行為受有前開傷勢，業如
    前述，其精神上自受有相當程度之痛苦，是其請求被告賠償
    其精神慰撫金，應屬有據。復查，原告俞明財為小學畢業，
    現已退休，無任何收入；被告則為大學畢業，現從事會計職
    務，收入約6萬元，惟須負擔家計等情，業據原告俞明財與
    被告陳明在卷。本院審酌原告俞明財受傷之程度、被告迄今
    尚未賠償原告俞明財任何損害，暨原告俞明財與被告之身分
    、地位、教育程度、經濟狀況等一切情形，認原告俞明財請
    求被告給付之精神慰撫金數額於30,000元之範圍內，應屬適
    當，逾此部分請求則無理由，不應准許。
  4.從而，原告俞明財因被告上開過失侵權行為受有合計39,100
    元之損害【計算式：醫療費用4,100元＋就診交通費用5,000
    元＋精神慰撫金30,000元＝39,100元】。
(二)原告高員部分：
  1.醫療費用部分：原告高員主張其因系爭事故受有前揭傷害，
    分別於附表二所示就診日期至附表二所示醫療院所急診及回
    診，分別支出附表二所示醫療費用共1,010元等節，業據其
    於系爭刑事案件偵查中提出附表二所示就診日期之醫療院所
    單據影本為證，且為被告所不爭執，應堪認定，是原告請求
    此部分醫療費用共1,010元，洵屬有據，應予准許。
  2.精神慰撫金部分：原告高員因被告之過失侵權行為受有前開
    傷勢，業如前述，其精神上自受有相當程度之痛苦，是原告
    高員請求被告賠償其精神慰撫金，應屬有據。復查，原告高
    員為小學畢業，現無工作，亦無任何收入等節，業據原告高
    員陳明在卷；又被告之職業、學歷及收入等節，均如前述。
    本院審酌原告高員受傷之程度、被告迄今尚未賠償原告高員
    任何損害，暨原告高員與被告之身分、地位、教育程度、經
    濟狀況等一切情形，認原告高員請求被告給付之精神慰撫金
    數額於10,000元之範圍內，應屬適當，逾此部分請求則無理
    由，不應准許。
  3.從而，原告高員因被告上開過失侵權行為受有合計11,010元
    之損害【計算式：醫療費用1,010元＋精神慰撫金10,000元＝1
    1,010元】。
六、惟按損害之發生或擴大，被害人與有過失者，法院得減輕賠
    償金額，或免除之；前二項之規定，於被害人之代理人或使
    用人與有過失者，準用之，民法第217條第1項、第3項分別
    定有明文。又所謂被害人與有過失，只須其行為為損害之共
    同原因，且其過失行為並有助成損害之發生或擴大者，即屬
    相當，不問賠償義務人應負故意、過失或無過失責任，均有
    該條項規定之適用(最高法院100年度台上字第492號判決意
    旨參照)。再按汽車行駛時，駕駛人應注意車前狀況及兩車
    並行之間隔，並隨時採取必要之安全措施，第94條第3項定
    有明文。經查，系爭事故雖係因被告前揭貿然自系爭機車右
    側超車暨未與系爭機車保持適當之安全距離之過失所致，固
    如前述；惟查，系爭機車本係行駛於車道左側，而於系爭事
    故發生時偏行至車道右側之事實，有前揭道路交通事故現場
    圖附卷可稽，堪認原告俞明財於系爭事故發生時騎乘系爭機
    車行經上開無號誌岔路口，係靠車道內側行駛，向右偏行而
    疏未注意與右側來車保持併行之安全距離，始與被告駕駛之
    車輛發生碰撞；又系爭鑑定意見書亦依據原告俞明財與被告
    之警詢陳述、偵查卷附相關跡證資料及行車事故圖暨現場照
    片綜合判斷後認定原告俞明財於系爭事故發生時駕駛普通重
    機車，行經無號誌路口，靠車道內側行駛，向右偏行疏未注
    意與右側來車保持併行之安全距離，為肇事主因，足徵原告
    俞明財就系爭事故之發生確亦有過失，揆諸前揭規定及說明
    ，自應減輕被告之賠償金額。本院綜合系爭事故發生之過程
    、情節及上開一切客觀情狀，並權衡兩造之過失內容，認原
    告俞明財應負70%之過失責任，始符公允，且依前揭規定，
    原告高員向被告請求損害賠償時，同應按原告俞明財之過失
    程度減輕被告之賠償責任。從而，原告俞明財、高員因系爭
    事故所得對被告請求損害賠償之範圍，應分別以39,100元、
    11,010元之30%即11,730元、3,303元為限【計算式：39,100
    元×30%＝11,730元；11,010元×30%＝3,303元(元以下四捨五入
    )】。
七、綜上所述，原告俞明財依侵權行為損害賠償之法律關係請求
    被告給付11,730元、原告高員依侵權行為損害賠償之法律關
    係請求被告給付3,303元，均有理由，應予准許，逾此部分
    之請求，則無理由，應予駁回。
八、本件損害賠償事件乃刑事附帶民事訴訟，由刑事庭移送前來
    ，迄本院判決時止，當事人並無任何裁判費或其他訴訟費用
    之支出，自無諭知訴訟費用負擔之必要，附此敘明。
九、本件原告等勝訴部分係民事訴訟法第427條第1項所定之標的
    金額50萬元以下之財產權訴訟，就被告敗訴部分，應依職權
    宣告假執行。又被告陳明願供擔保，聲請宣告免為假執行，
    經核尚無不合，爰酌定相當之擔保金額准許之。
十、據上論結，本件原告之訴為一部有理由，一部無理由，依民
    事訴訟法第436條第2項、第389條第1項第3款、第392條第2
    項，判決如主文。
中　　華　　民　　國　　111 　年　　5 　　月　　19　　日
                  基隆簡易庭法　官　姚貴美　
以上正本係照原本作成。
對於本件判決如有不服，應於收受送達後20日內向本院提出上訴
書狀，上訴於本院合議庭，並按他造當事人之人數附具繕本。如
委任律師提起上訴者，應一併繳納上訴審裁判費。
中　　華　　民　　國　　111 　年　　5 　　月　　19　　日
                            書記官　陳彥端
附表一：原告俞明財就診醫療費用
編  號   就診日期    (民國)   就診醫院  就診費用(新臺幣)  1 110年1月16日 衛福部基隆醫院    550元  2 110年1月20日 衛福部基隆醫院     50元  3 110年1月27日 衛福部基隆醫院    170元  4 110年3月5日 衛福部基隆醫院     50元  5 110年4月19日 衛福部基隆醫院     50元  6 110年4月29日 衛福部基隆醫院     50元  7 110年1月25日 楊外科診所    930元  8 110年2月8日 仁恩診所    150元  9 110年2月19日 仁恩診所    150元 10 110年3月13日 仁恩診所    150元 11 110年3月15日 仁恩診所    150元 12 110年3月17日 仁恩診所    150元 13 110年3月19日 仁恩診所    150元 14 110年3月22日 仁恩診所    150元 15 110年3月24日 仁恩診所    150元 16 110年3月26日 仁恩診所    150元 17 110年3月29日 仁恩診所    150元 18 110年3月31日 仁恩診所    150元 19 110年4月2日 仁恩診所    150元 20 110年4月7日 仁恩診所    150元 21 110年4月9日 仁恩診所    150元 22 110年4月12日 仁恩診所    150元    總                      計    4,100元 
附表二：原告高員就診醫療費用
編  號   就診日期 　 (民國)   就診醫院  就診費用(新臺幣)  1 110年1月16日 衛福部基隆醫院    550元  2 110年1月27日 衛福部基隆醫院    460元    總                      計    1,010元